臺灣高等法院臺中分院刑事裁定
110年度抗字第1092號
抗  告  人  
即  被  告  蘇媛熙



上列抗告人因聲請定其應執行之刑案件，不服臺灣臺中地方法院
中華民國110年8月11日第一審裁定（110年度聲字第2531號），
提起抗告，本院裁定如下：
    主  文
抗告駁回。
    理  由
一、抗告人即受刑人（下稱抗告人）甲○○抗告意旨略以：
(一)自95年7月1日起新法實施後，已廢除連續犯之規定，也造成
    部分慣犯（如竊盜、詐欺、毒品等罪），因適用數罪併罰，
    致使刑罰過重，產生不合理之現象，為因應此類不合理之現
    象，各級法院開始斟酌考量於定其應執行刑時於上揭情形（
    習慣犯）時該如何減輕以避免刑責過重之情形。惟觀諸目前
    各級法院，僅針對販賣毒品、強盜等重罪，於定執行刑程序
    中出現避免刑責過重之情形（參酌臺灣高等法院97年度上訴
    字第5195號判決），其所科處有期徒刑共132年8月，定應執
    行刑之結果僅執行有期徒刑8年，使定執行刑之刑罰猶似舊
    法連續犯所科之刑。惟對施用毒品或竊盜等輕罪於定執行刑
    後，所定之刑罰卻數倍於舊法連續犯之刑罰，且比比皆是，
    實已違反公平正義及比例原則。
(二)廢除連續犯，係因實務界對於「同一罪名」認定過寬，所謂
    「概括犯意」經常可連綿數年之久，且在採證上多於寬鬆，
    致過度擴張連續犯概念，併案浮濫造成不公之現象，在修正
    後基於連續犯原為數罪之本質，考量過去視為連續犯之犯罪
    ，原則上應回歸數罪併罰之處罰以藉此維護刑罰之公正性。
    再法院就裁量權之行使，除不得逾越法律所規定範圍之外部
    性界限外，尚應受比例原則、公平正義原則之規範，謹守法
    律秩序之理念，體察法律之規範目的，使其結果實質正當，
    合於裁量之內部性界限，俾與立法本旨相契合，亦即必須符
    合所適用法律授權之目的，並受法律秩序之理念、法律感情
    及慣例等所規範。且現階段之刑事政策，非祇在實現以往應
    報主義之觀念，尤重在教化之功能（臺灣高等法院98年度抗
    字第634號刑事裁定可參）。
(三)再按實施新法以來，各法院中對罪犯所判之例，參照如「販
    賣毒品例」其被告所犯5次販賣行為判刑時，依分別判刑15
    年（5個15年計75年）後定應執行刑為18年6月至19年；又如
    「強盜案件」所犯普通強盜案件6件，分別判刑5年6月（6個
    5年6月計33年）定應執行刑為6年6月左右。再諸如：臺灣臺
    中地方法院98年度易字第2067號刑事判決，判處被告恐嚇與
    詐欺等罪116件，刑期合計共24年1月，定應執行刑為3年4月
    ；最高法院98年台上字第619號刑事判決，判處被告27次詐
    欺罪，刑期合計共30年7月，定其應執行刑為4年；臺灣基隆
    地方法院96年度易字第538號刑事判決，判處被告竊盜案共3
    8件，每件刑期為8月，符合減刑為每件刑期4月，刑期合計
    共12年8月，定其應執行刑為3年；臺灣高等法院97年度上訴
    字第519號刑事判決，判處被告宣告刑合計共132年8月，定
    其應執行刑僅為8年；臺灣臺中地方法院98年度聲字第5043
    號刑事裁定，判處被告19次詐欺罪，刑期合計3年7月，定其
    應執行刑僅為1年10月；臺灣南投地方法院刑事裁定之毒品
    案件，刑期分別為有期徒刑4月1次、3月1次、3年6月2次，
    定其應執行刑為4年11月；臺灣臺中地方檢察署105年執壬字
    第6562號執行指揮書，詐欺案刑期分別為有期徒刑1年5月1
    次、1年4月8次、1年3月19次、1年2月53次，刑期合計97年8
    月，合併定其應執行刑為有期徒刑2年10月。
(四)刑罰需以罪責為基礎，並受罪責原則之拘束，無罪責即無刑
    罰，刑罰需與罪責相對應。亦即所施加之刑罰須與行為人之
    罪責相當，刑罰不得超過罪責。基於憲法罪刑相當原則，立
    法機關衡量其所欲維護法益之重要性、防止侵害之可能性及
    事後矯正行為人之必要性，綜合斟酌各項情狀，以法律規定
    法官所得科處之刑罰種類及其上下限，應與該犯罪行為所生
    之危害、行為人責任之輕重相符，始與憲法罪刑相當原則及
    憲法第23條比例原則無違。又刑事訴訟程序之實施，應保障
    當事人之合法訴訟權，並兼顧被告對於裁判效力之信賴，是
    判決確定後，除為維護極重要之公共利益者外，不得對同一
    行為重複追訴、審問、處罰，以避免人民因同一行為而遭受
    重複審問處罰之危險（即禁止雙重危險）、防止重複審判帶
    給人民之騷擾、折磨、消耗、痛苦或冤獄，並確保判決之終
    局性。此即一事不再理原則。其已成為現代法治國普世公認
    之原則。而抗告人所涉案件：最高法院109年度台上字第543
    0號刑事判決及110年度台上字第1472號刑事判決，扣案槍枝
    皆係於同一時間所持有，實則二案應合併為一案，卻因警方
    查獲時間先後不同，而遭法院分為二案論處罪刑，對於抗告
    人實為不公，況抗告人自入監服刑後，已深自反省改過自新
    ，絕不再重蹈覆轍。為此，爰請求法院參酌臺灣高等法院臺
    中分院108年度聲字第1929號及104年度抗字第66號、臺灣高
    等法院98年度抗字第634號、臺灣南投地方法院105年度聲字
    第218號、最高法院97年度台抗字第513號及104年度台抗字
    第718號等刑事裁判案例，給予抗告人一個公平合理之裁定
    等語。
二、按裁判確定前犯數罪者，併合處罰之；數罪併罰，有二裁判
    以上者，依刑法第51條之規定，定其應執行之刑，刑法第50
    條、第53條分別定有明文。次按法律上屬於自由裁量之事項
    ，有其外部性界限及內部性界限，並非概無拘束。依據法律
    之具體規定，法院應在其範圍選擇為適當之裁判者，為外部
    性界限；而法院為裁判時，應考量法律之目的，及法律秩序
    之理念所在者，為內部性界限。法院為裁判時，二者均不得
    有所踰越。在數罪併罰，有二裁判以上，定其應執行之刑時
    ，固屬於法院自由裁量之事項，然仍應受前揭外部性界限及
    內部性界限之拘束（最高法院92年度台非字第227號判決意
    旨參照）。復按數罪併罰之定應執行之刑，係出於刑罰經濟
    與責罰相當之考量，並非予以犯罪行為人或受刑人不當之利
    益，為一種特別的量刑過程，相較於刑法第57條所定科刑時
    應審酌之事項係對一般犯罪行為之裁量，定應執行刑之宣告
    ，乃對犯罪行為人本身及所犯各罪之總檢視，除應考量行為
    人所犯數罪反應出之人格特性，並應權衡審酌行為人之責任
    與整體刑法目的及相關刑事政策，在量刑權之法律拘束性原
    則下，依刑法第51條第5款之規定，採限制加重原則，以宣
    告各刑中之最長期為下限，各刑合併之刑期為上限，但最長
    不得逾30年，資為量刑自由裁量權之外部界限，並應受法秩
    序理念規範之比例原則、平等原則、責罰相當原則、重複評
    價禁止原則等自由裁量權之內部抽象價值要求界限之支配，
    使以輕重得宜，罰當其責，俾符合法律授與裁量權之目的，
    以區別數罪併罰與單純數罪之不同，兼顧刑罰衡平原則。末
    按關於刑之量定，係實體法上賦予法院得為自由裁量之事項
    ，倘其未有逾越法律所規定之範圍，或濫用其權限，即不得
    任意指摘為違法。在同一犯罪事實與情節，如別無其他加重
    或減輕之原因，下級審量定之刑，亦無過重或失輕之不當情
    形，則上級審法院對下級審法院之職權行使，原則上應予尊
    重（最高法院75年台上字第7033號判決、85年度台上字第24
    46號判決意旨參照）。
三、經查：
(一)本件抗告人所犯如附表所示各罪，經臺灣高等法院、臺灣臺
    北地方法院、臺灣新竹地方法院及臺灣臺中地方法院分別判
    處如附表所示之刑，均經分別確定在案，有附表所示各該判
    決書及臺灣高等法院被告前案紀錄表在卷可稽。嗣經檢察官
    聲請依刑法第51條第5款規定定其應執行之刑，原審法院審
    核卷證結果，認其聲請為正當，依刑事訴訟法第477條第1項
    ，刑法第53條、第51條第5款，就其有期徒刑部分定應執行
    有期徒刑8年5月。查，本件抗告人所犯如附表所示各罪，其
    徒刑部分宣告刑之總和為有期徒刑9年11月，而原審裁定就
    上開案件定應執行刑為有期徒刑8年5月，已低於各罪宣告刑
    之刑期總和（9年11月），亦係在各刑中之最長期（4年6月
    ）以上，各刑合併之刑期以下，足認原審此項裁量職權之行
    使，並無違反法律之目的及法律秩序之理念所在，符合外部
    性、內部性界限，屬法院裁量職權之適法行使，揆諸上揭說
    明，原裁定並無不當。且審酌抗告人前案所犯之竊盜、侵占
    、詐欺、違反槍砲彈藥刀械管制條例及偽造文書等罪類型非
    寡，顯已非偶發性犯罪，反映出抗告人法治觀念薄弱，自我
    約束能力不足之人格特性與犯罪傾向，自應受較高之刑罰評
    價，以匡正其迭次違反刑罰規範之行為，而原審法院就自由
    裁量權之行使，亦符合比例原則、公平正義原則、法律秩序
    理念及法律規範目的，尚無瑕疵可指，自應尊重原審法院裁
    量權限之行使。是本件原審所裁定之應執行之刑，本院經核
    並無違誤。
(二)抗告意旨雖以前詞置辯，請求法院從輕量刑云云。惟本院審
    酌，原裁定附表編號1至5所示之罪，其各罪宣告刑合併為有
    期徒刑8年3月，曾定其應執行刑為有期徒刑7年9月，獲有減
    少有期徒刑6月之利益，而抗告人經過一次定應執行刑後，
    原審就本件定應執行刑為有期徒刑8年5月，於扣除抗告人上
    開業經定應執行刑所獲致減少之有期徒刑合計6個月之利益
    外，抗告人尚獲有減少有期徒刑1年之利益；亦即原審法院
    本件所定之應執行刑使抗告人總計獲有減少有期徒刑1年6月
    之利益。核原審就本件已適用限制加重原則之量刑原理，給
    予適度之刑罰折扣，所定刑期並未失衡，亦未因分別審判損
    及抗告人權益，而原審裁定應執行刑為有期徒刑8年5月，應
    認已基於刑罰目的性之考量及刑事政策之取向等因素，給予
    抗告人相當優厚之刑罰折扣，符合法律授與裁量權之目的，
    所定應執行刑並無過苛過重之情事，難謂有何違反法秩序理
    念規範之比例原則等內部界限之情事，是抗告人抗告意旨請
    求再予減輕其刑云云，顯不可採。至抗告人抗告意旨以他案
    量刑及定應執行刑均有大幅度折減情形，而請求法院給予從
    新從輕之機會云云。惟量刑及定應執行刑為法院依職權裁量
    之事項，除應符合內、外部性界限及相關原則規範外，並不
    受其他裁判之拘束，是抗告人徒執他案定執行刑之結果請求
    再從輕定應執行刑，難認有據。
四、綜上所述，本件原裁定之應執行刑，未逾法定刑之範圍，亦
    無違背正義，裁量權之行使並無濫用權利，符合法律之目的
    及法律秩序之理念。從而，本件抗告人以上開情詞提起抗告
    ，其抗告為無理由，應予駁回。
五、據上論斷，應依刑事訴訟法第412條，裁定如主文。
中　　華　　民　　國　　110 　年　　9 　　月　　22　　日
            刑事第九庭　  審判長法　官　紀  文  勝
                                法　官　賴  妙  雲
                                法　官　姚　勳　昌
以上正本證明與原本無異。                   
如不服本裁定，應於收受送達後5日內向本院提出再抗告書狀(須
附繕本)。因疫情而遲誤不變期間，得向法院聲請回復原狀。
                                書記官  溫  尹  明
中　　華　　民　　國　　110 　年　　9 　　月　　22　　日
【附表】：受刑人甲○○定應執行刑案件一覽表
編號  1 2 3 罪名  竊盜 詐欺 侵占 宣告刑  有期徒刑3月，如易科罰金，以新臺幣1,000元折算壹日 有期徒刑3月，如易科罰金，以新臺幣1,000元折算壹日 有期徒刑3月，如易科罰金，以新臺幣1,000元折算壹日 犯罪日期  107年12月24日 108年2月21日 107年10月7日 偵查（自訴）機關年度案號  臺灣新竹地方檢察署108年度偵緝字第500、504號、108年度偵字第6690號 臺灣新竹地方檢察署108年度偵緝字第500、504號、108年度偵字第6690號 臺灣臺北地方檢察署108年度偵緝字第1535號 最後事實審 法院 臺灣新竹地方法院 臺灣新竹地方法院 臺灣臺北地方法院  案號 108年度簡上字第132號 108年度簡上字第132號 109年度審簡字第791號  判決日期 109年5月26日 109年5月26日 109年4月23日 確定判決 法院 臺灣新竹地方法院 臺灣新竹地方法院 臺灣臺北地方法院  案號 108年度簡上字第132號 108年度簡上字第132號 109年度審簡字第791號  判決確定 日期 109年5月26日 109年5月26日 109年6月9日 是否為得易科罰金之案件  是 是 是 備註  臺灣新竹地方檢察署109年度執字第3253號（編號1至5號經臺灣高等法院110年度聲字第2010號裁定定應執行有期徒刑7年9月） 臺灣新竹地方檢察署109年度執字第3253號（編號1至5號經臺灣高等法院110年度聲字第2010號裁定定應執行有期徒刑7年9月） 臺灣臺北地方檢察署109年度執字第3740號（編號1至5號經臺灣高等法院110年度聲字第2010號裁定定應執行有期徒刑7年9月） 
【附表】：受刑人甲○○定應執行刑案件一覽表
編號  4 5 6 罪名  槍砲彈藥刀械管制條例 槍砲彈藥刀械管制條例 偽造文書 宣告刑  有期徒刑4年6月，併科罰金新臺幣30萬元（僅就有期徒刑部份聲請） 有期徒刑3年，併科罰金新臺幣5萬元（僅就有期徒刑部份聲請） 有期徒刑1年3月 犯罪日期  106年5月1日後某日至107年12月5日（原聲請書附表誤載為107年12月5日） 107年11月間某日至108年4月25日（原聲請書附表誤載為108年4月25日） 107年1月5日至107年4月12日 偵查（自訴）機關年度案號  臺灣新竹地方檢察署107年度偵字第12667號、108年度偵緝字第503、505號 臺灣士林地方檢察署108年度偵字第6800號 起訴案號：臺灣臺中地方檢察署107年度偵字第20566號、108年度偵字第7704號：追加起訴案號：臺灣臺中地方檢察署108年度偵字第24613號 最後事實審 法院 臺灣高等法院 臺灣高等法院 臺灣臺中地方法院  案號 109年度上訴字第2532號 109年度上訴字第3192號 108年度訴字第1593、2231號、109年度訴字第453號  判決日期 109年8月26日 109年11月4日 110年3月23日 確定判決 法院 最高法院 最高法院 臺灣臺中地方法院  案號 109年度台上字第5430號 110年度台上字第1472號 108年度訴字第1593、2231號、109年度訴字第453號  判決確定 日期 109年11月19日 110年1月21日 110年4月29日 是否為得易科罰金之案件  否 否 否 備註  臺灣高等檢察署109年度執字第235號（編號1至5號經臺灣高等法院110年度聲字第2010號裁定定應執行有期徒刑7年9月） 臺灣士林地方檢察署110年度執字第1096號（編號1至5號經臺灣高等法院110年度聲字第2010號裁定定應執行有期徒刑7年9月） 臺灣臺中地方檢察署110年度執字第6884號 
【附表】：受刑人甲○○定應執行刑案件一覽表
編號  7   罪名  偽造文書   宣告刑  有期徒刑5月，如易科罰金，以新臺幣1,000元折算壹日   犯罪日期  107年5月7日   偵查（自訴）機關年度案號  起訴案號：臺灣臺中地方檢察署107年度偵字第20566號、108年度偵字第7704號：追加起訴案號：臺灣臺中地方檢察署108年度偵字第24613號   最後事實審 法院 臺灣臺中地方法院    案號 108年度訴字第1593、2231號、109年度訴字第453號    判決日期 110年3月23日   確定判決 法院 臺灣臺中地方法院    案號 108年度訴字第1593、2231號、109年度訴字第453號    判決確定 日期 110年4月29日   是否為得易科罰金之案件         是   備註  臺灣臺中地方檢察署110年度執字第6885號